臺灣臺中地方法院刑事判決
111年度金訴字第1939號
公  訴  人  臺灣臺中地方檢察署檢察官
被      告  葉雅玟





上列被告因詐欺等案件，經檢察官提起公訴（111年度偵字第111
93號、111年度偵字第28846號），被告於本院審理中就被訴事實
為有罪之陳述，經本院合議庭裁定改由受命法官獨任依簡式審判
程序審理，判決如下：
    主  文
葉雅玟犯如附表編號1至2所示之罪，各處如附表編號1至2所示之
刑及沒收。應執行有期徒刑壹年捌月，沒收部分併執行之。
    事  實
一、葉雅玟於民國110年3月間，因透過交友軟體結識真實姓名、
    年籍不詳、通訊軟體LINE暱稱「Li Jie」、「❤」、「喬伊
    」之成年男子，經「Li Jie」、「❤」告知因其等人在美國
    ，欲委請葉雅玟購買比特幣，故須提供金融帳戶之帳號，且
    依指示提款及轉交款項予購買專員，並許以葉雅玟報酬。葉
    雅玟依其一般社會生活之通常經驗，應可知悉提供金融機構
    帳戶供不明人士使用，該金融帳戶極有可能淪為轉匯、提領
    贓款之犯罪工具，且代不詳之人提領來源不明之款項後轉交
    陌生者，亦可掩飾詐騙所得之實際流向，製造金流斷點，並
    使詐欺集團相關犯行不易遭人追查，以遂行詐欺取財犯罪之
    目的，且代為領取匯入該帳戶內之款項後轉交他人，可能係
    提領贓款而構成洗錢行為，同時亦可預見「Li Jie」、「❤
    」、「喬伊」係屬由真實姓名年籍不詳成年人所發起，有三
    人以上成員組成，以實施詐術為手段，具有持續性及牟利性
    之有結構性詐欺集團（下稱本案詐欺集團）成員。詎葉雅玟
    基於縱參與犯罪組織亦不違背其本意之不確定故意，於參與
    本案詐欺集團期間，與「Li Jie」、「❤」、「喬伊」及本
    案詐欺集團其他不詳成員，共同意圖為自己不法之所有，基
    於三人以上共同犯詐欺取財罪、隱匿詐欺犯罪所得去向而洗
    錢之不確定故意之犯意聯絡，先於110年3月間某日，將其申
    辦所有之中華郵政大里草湖郵局帳號00000000000000號帳戶
    （下稱本案郵局帳戶）之帳號以LINE告知「Li Jie」、「❤
    」、「喬伊」後，復由本案詐欺集團不詳成員於附表編號1
    至2所示之時間，以附表「詐欺方式」欄所示之手法，分別
    對如附表編號1至2所示之李渼茹、陳莉英等人施用詐術，致
    渠等均陷於錯誤，各自依指示將款項匯入本案郵局帳戶後（
    李渼茹、陳莉英匯款時間、金額均詳如附表所載），葉雅玟
    旋即依「Li Jie」、「❤」指示，於附表所示之時間、地點
    ，以附表所示之方式，提領如附表相應編號所示之金額，再
    自該等金額中抽取本次報酬新臺幣（下同）2萬元後，將剩
    餘款項交予前來收取之不詳男子（葉雅玟提領之時間、地點
    、金額，及交款時間、地點，均詳如附表所示），其等即以
    此迂迴層轉之方式，將贓款「回水」至本案詐欺集團上游，
    製造金流斷點，而掩飾、隱匿詐欺犯罪所得之去向，遂行詐
    欺犯罪計畫。嗣李渼茹等人發覺受騙報警處理，始查悉上情
    。
二、案經李渼茹訴由臺中市政府警察局大雅分局報告臺灣臺中地
    方檢察署檢察官偵查起訴。
    理  由
一、證據能力部分：
（一）按組織犯罪防制條例第12條第1項中段規定：「證人之筆
      錄，以在檢察官或法官面前作成，並經踐行刑事訴訟法所
      定訊問證人之程序者為限，始得採為證據。」係以立法排
      除被告以外之人於警詢或調查中所為之陳述，得用刑事訴
      訟法第159條之2、第159條之3及第159條之5之規定，是證
      人於警詢時之陳述，於違反組織犯罪防制條例案件，即絕
      對不具有證據能力，自不得採為判決基礎。上開規定係排
      除一般證人於警詢陳述之證據能力之特別規定，然被告於
      警詢之陳述，對被告本身而言，則不在排除之列（最高法
      院102年度台上字第2653號判決意旨參照）。查本件下述
      告訴人李渼茹、陳莉英警詢時之指訴，係屬被告葉雅玟以
      外之人於審判外之陳述，且非在檢察官及法官面前依法具
      結，依上揭規定，於被告涉及違反組織犯罪防制條例之罪
      名，絕對不具證據能力，不得採為判決基礎，然就被告所
      涉加重詐欺取財、洗錢等罪名，依組織犯罪防制條例第12
      條第1項中段規定，則不在第1項規定之排除之列，仍具有
      證據能力。
（二）本件被告所犯為死刑、無期徒刑、最輕本刑為三年以上有
      期徒刑以外之罪，亦非屬高等法院管轄第一審之案件，被
      告於本院準備程序進行中，對被訴事實均為有罪之陳述，
      經告以簡式審判程序之旨，並聽取檢察官、被告之意見後
      ，本院合議庭依刑事訴訟法第273條之1第1項規定，裁定
      改依簡式審判程序進行審理，是本案證據調查依刑事訴訟
      法第273條之2規定，不受同法第159條第1項、第161條之2
      、第161條之3、第163條之1及第164條至第170條規定證據
      能力認定及調查方式之限制。
二、認定犯罪事實所憑之證據及理由：
（一）上開犯罪事實，業據被告於警詢、偵查及本院審理中坦承
      不諱（本院卷第49、61頁），並有被告與暱稱「Li Jie」
      、「❤」、「喬伊」之LINE對話訊息內容翻拍照片32張（
      偵二卷第319至333頁），暨附表「證據名稱及卷證頁碼」
      欄所示之各項證據在卷可參，足認被告之自白核與事實相
      符，堪予採信，而證人即告訴人李渼茹、被害人陳莉英於
      警詢中之陳述，雖不得作為認定被告涉犯組織犯罪防制條
      例罪名之事證，然有關被告涉犯組織犯罪防制條例罪名部
      分，縱排除上開證人之警詢筆錄，仍得以其餘證據作為被
      告自白外之補強事證。
（二）按刑法上之故意，可分為確定故意（直接故意）與不確定
      故意（間接故意或未必故意），所謂不確定故意，係指行
      為人對於構成犯罪之事實，預見其發生而其發生並不違背
      其本意者，刑法第13條第2項定有明文。而基於申辦貸款
      之意思提供個人帳戶供對方使用或代對方提領他人或自己
      帳戶內來源不明之款項，是否同時具有擔任詐欺取財犯罪
      之取款車手及洗錢之不確定故意，並非絕對對立、不能併
      存之事，亦即縱係因申辦貸款業務而與對方聯繫接觸，但
      於提供帳戶給對方時，依行為人本身之智識能力、社會經
      驗、與對方互動之過程等情狀，如行為人對於其所提供之
      帳戶資料，已預見被用來作為詐欺取財等非法用途之可能
      性甚高，且所代領及轉交之款項極可能為詐欺集團詐騙他
      人之犯罪所得，惟仍心存僥倖認為不會發生，猶將該等金
      融機構帳戶物件提供他人使用及代為提領並轉交來源不明
      之款項，可認其對於自己利益之考量遠高於他人財產法益
      是否因此受害乙節，容任該等結果發生而不違背其本意，
      自仍應認具有詐欺取財及洗錢之不確定故意。茲查，本案
      被告於警詢及本院審理中陳稱：當時對方委請我購買彼特
      幣時，我有懷疑，覺得怪怪的，所以有詢問對方是不是合
      法的等語（偵二卷第47頁；本院卷第50至51頁），可知被
      告既已察覺對方所為可能事涉不法，仍提供本案郵局帳戶
      之帳號，甚且將帳戶內之款項領出，先後交給素昧平生、
      不知其等真實姓名及年籍資料之2名不同男子，凡此種種
      顯已預見對方可能為詐欺集團，上開帳戶內之款項極可能
      為詐欺取財之犯罪所得，其竟仍提供自己上開銀行帳戶供
      對方使用，及依指示代領並轉交帳戶內之款項。是以被告
      縱非明知其所提領之款項係詐欺集團詐騙被害人所得，但
      其主觀上既對於所提領之款項，極可能係他人實施詐欺犯
      罪之不法所得乙節，已有所預見，堪認被告主觀上有共同
      參與詐欺取財及洗錢之不確定故意無訛。
（三）綜上所述，本案事證明確，被告上開犯行堪可認定，應依
      法論科。
三、論罪科刑：
（一）按組織犯罪防制條例所稱「犯罪組織」，係指3人以上，
      以實施強暴、脅迫、詐術、恐嚇為手段或最重本刑逾五年
      有期徒刑之刑之罪，所組成具有持續性或牟利性之有結構
      性組織；前項有結構性組織，指非為立即實施犯罪而隨意
      組成，不以具有名稱、規約、儀式、固定處所、成員持續
      參與或分工明確為必要，組織犯罪防制條例第2條第1項、
      第2項定有明文。所謂組織犯罪，本屬刑法上一種獨立之
      犯罪類型，其犯罪成員是否構成違反組織犯罪防制條例之
      罪名及成立要件之審查，原不以組織成員個人各別之行為
      ，均已成立其他犯罪為必要，而應就集團成員個別與集體
      行為間之關係，予以綜合觀察；縱然成員之各別行為，未
      構成其他罪名，或各成員就某一各別活動並未全程參與，
      或雖有參加某特定活動，卻非全部活動每役必與，然依整
      體觀察，既已參與即構成違反組織犯罪防制條例罪，分別
      依發起、操縱、指揮、參與等不同行為之性質與組織內之
      地位予以論處；尤以愈龐大、愈複雜之組織，其個別成員
      相對於組織，益形渺小，個別成員未能參與組織犯罪之每
      一個犯罪活動之情形相對增加，是從犯罪之縱斷面予以分
      析，其組織之全體成員，應就該組織所為之一切非法作為
      ，依共同正犯之法理，共同負責（最高法院102年度台上
      字第3449號判決意旨參照）。經查，被告於警詢及本院審
      理中陳稱：我是依LINE暱稱「Li Jie」、「❤」的指示去
      領款，前後總共領了4次，這4次前來收款的人有2位，1位
      是LINE暱稱「喬伊」的人，另1位則自稱是「喬伊」的同
      事等語（偵二卷第51頁；本院卷第50頁），由是足認，「
      Li Jie」、「❤」、「喬伊」等人所屬之本案詐欺集團，
      成員至少有「Li Jie」及到場收款之2名不詳男子而達3人
      以上，且係以實施詐術為手段，有持續實施詐術且成員間
      各有依分工須為之行為，並就給予各成員一定之報酬，此
      之組成具有持續性、牟利性及有結構性，核與前揭組織犯
      罪防制條例第2條所定「犯罪組織」之構成要件相符，亦
      該當刑法第339條之4第1項第2款之「三人以上」加重要件
      。
（二）次按詐欺集團向被害人施用詐術後，為隱匿其詐欺所得財
      物之去向，而令被害人將其款項轉入該集團所持有、使用
      之人頭帳戶，並由該集團所屬之車手前往提領詐欺所得款
      項得逞，檢察官如能證明該帳戶內之資金係本案詐欺之特
      定犯罪所得，即已該當於新法第14條第1項之一般洗錢罪
      ；至若無法將人頭帳戶內可疑資金與本案詐欺犯罪聯結，
      而不該當第2條洗錢行為之要件，當無從依第14條第1項之
      一般洗錢罪論處，僅能論以第15條第1項之特殊洗錢罪。
      另過去實務認為，行為人對犯特定犯罪所得之財物或利益
      作直接使用或消費之處分行為，或僅將自己犯罪所得財物
      交予其他共同正犯，祇屬犯罪後處分贓物之行為，非本條
      例所規範之洗錢行為，惟依新法規定，倘行為人意圖掩飾
      或隱匿特定犯罪所得來源，而將特定犯罪所得直接消費處
      分，甚或交予其他共同正犯，而由共同正犯以虛假交易外
      觀掩飾不法金流移動，即難認單純犯罪後處分贓物之行為
      ，仍應構成新法第2條第1款或第2款之洗錢行為（最高法
      院108年度台上字第1744號、第2500號、第2425號判決意
      旨參照）。經查，本案詐欺集團先推由不詳成員聯繫詐騙
      附表編號1至2所示之告訴人李渼茹、被害人陳莉英，致其
      等陷於錯誤，而依指示匯款至被告提供之本案郵局帳戶後
      ，被告復依指示提領上開款項，並轉遞給本案詐欺集團其
      他成員等行為，已轉移犯罪所得形式上之歸屬，致使檢警
      機關於檢視帳戶之交易明細時，極易因僅能片段觀察相關
      帳戶之資金流動情形，以致無從辨識其不法性，或難以追
      溯該等款項之真正源頭，而形成追查之斷點及阻礙，足認
      被告在客觀上有掩飾詐欺犯罪集團犯罪所得來源及去向之
      具體作為，而主觀上亦可預見其行為係在掩飾贓款與詐欺
      犯罪之關聯性，使來源形式上合法化，藉以切斷彼此間之
      關聯性，從而逃避國家對於該等特定犯罪之追訴及處罰，
      自與洗錢防制法第14條第1項規定之一般洗錢罪要件相合
      。
（三）行為人於參與詐欺犯罪組織之行為繼續中，先後多次為加
      重詐欺之行為，因參與犯罪組織罪為繼續犯，犯罪一直繼
      續進行，直至犯罪組織解散，或其脫離犯罪組織時，其犯
      行始行終結。故該參與犯罪組織與其後之多次加重詐欺之
      行為皆有所重合，然因行為人僅為一參與犯罪組織行為，
      侵害一社會法益，屬單純一罪，應僅就「該案中」與參與
      犯罪組織罪時間較為密切之首次加重詐欺犯行，論以參與
      犯罪組織罪及加重詐欺罪之想像競合犯，其他之加重詐欺
      犯行，祗需單獨論罪科刑即可，無需再另論以參與犯罪組
      織罪，以避免重複評價。是行為人參與同一詐欺集團之多
      次加重詐欺行為，因部分犯行發覺在後或偵查階段之先後
      不同，肇致起訴後分由不同之法官審理，為使法院審理範
      圍明確、便於事實認定，應以數案中「最先繫屬於法院之
      案件」為準，以「該案中」之「首次」加重詐欺犯行與參
      與犯罪組織罪論以想像競合。縱該首次犯行非屬事實上之
      首次，亦因參與犯罪組織之繼續行為，已為該案中之首次
      犯行所包攝，該參與犯罪組織行為之評價已獲滿足，自不
      再重複於他次詐欺犯行中再次論罪，俾免於過度評價及悖
      於一事不再理原則。至「另案」起訴之他次加重詐欺犯行
      ，縱屬事實上之首次犯行，仍需單獨論以加重詐欺罪，以
      彰顯刑法對不同被害人財產保護之完整性，避免評價不足
      ；又犯罪之著手，係指行為人基於犯罪之決意而開始實行
      密接或合於該罪構成要件之行為而言，故首次加重詐欺犯
      行，其時序之認定，應以詐欺取財罪之著手時點為判斷標
      準，依一般社會通念，咸認行為人以詐欺取財之目的，向
      被害人施用詐術，傳遞與事實不符之資訊，使被害人陷於
      錯誤，致財產有被侵害之危險時，即屬詐欺取財罪構成要
      件行為之著手（最高法院109年度台上字第3945號、110年
      度台上字第6175、6176號判決意旨參照）。而查，被告於
      參與本案詐欺集團後，既未經自首或有其他積極事實，足
      以證明確已脫離或解散該組織，被告參與犯罪組織之行為
      繼續，即屬單純一罪，至行為終了時，仍論以一罪，而依
      卷內事證、臺灣高等法院被告前案紀錄表所示，被告於參
      與本案該詐欺集團犯罪組織期間，其「事實上」（即於10
      9年12月間）之「首次」加重詐欺取財犯行，固經本院111
      年度金訴字第91號判決確定在案，此有該判決在卷可查（
      本院卷第33至39頁），然該確定判決並未論及被告涉犯參
      與犯罪組織罪，且除本案外，迄今尚無其他案件經檢察官
      提起公訴，是為免評價不足，依上說明，應以本案所為之
      加重詐欺取財犯行，為其最先繫屬於法院之「首次」加重
      詐欺取財犯行，與參與犯罪組織罪論以想像競合。又本案
      詐欺集團成員與附表所示之告訴人李渼茹、被害人陳莉英
      聯繫後施用詐術，按諸其等之犯罪計畫，即已屬開始實行
      與詐欺取財犯行實現具有密切關係之行為，被告與「Li J
      ie」、「❤」、「喬伊」及其他詐騙成員間既具互相利用
      他人之行為分工合作，就各次犯罪之時間，即應以共同正
      犯開始著手犯罪時間，作為犯行時序早晚之認定，而依附
      表各編號所示詐欺方式，被告及其所屬本案詐欺集團成員
      最早著手聯繫實施之詐騙對象，應係附表編號2所示之被
      害人陳莉英，故附表編號2所示犯行，乃被告參與本案詐
      欺集團之犯罪組織後所為首次犯行。
（四）故核被告就附表編號1所為，係犯刑法第339條之4第1項第
      2款之三人以上共同詐欺取財罪，及洗錢防制法第14條第1
      項一般洗錢罪；就附表編號2所為，則係犯組織犯罪防制
      條例第3條第1項後段參與犯罪組織罪、刑法第339條之4第
      1項第2款三人以上共同詐欺取財罪及洗錢防制法第14條第
      1項一般洗錢罪。又公訴意旨雖漏未論及組織犯罪防制條
      例第3條第1項後段之參與犯罪組織罪名，然起訴書業已敘
      及被告提供金融帳戶帳號，及提領、轉遞詐欺款項予本案
      詐欺集團其他成員之事實，此部分與被告就附表編號2所
      犯之三人以上共同詐欺取財及洗錢等罪，有想像競合犯之
      裁判上一罪關係，並經本院於準備程序與審理程序告知被
      告涉犯法條（本院一卷第49、57頁），已無礙於被告防禦
      權之行使，本院自得併予審究。
（五）被告與「Li Jie」、「❤」、「喬伊」及所屬真實姓名不
      詳成員等人間，就附表編號1至2所示犯行，有犯意聯絡及
      行為分擔，應論以共同正犯。
（六）被告於附表「提領人、時間、金額（新臺幣）、地點」欄
      編號1、2所示之時間、地點，接續自本案郵局戶內提領如
      告訴人李渼茹、被害人陳莉英所匯出各該款項之數舉動，
      乃係各基於相同犯罪計畫與單一犯罪決意，於密接時間、
      同一地點多次為之，各侵害同一告訴人李渼茹、被害人陳
      莉英之財產法益，各行為間之獨立性極為薄弱，依一般社
      會健全觀念，在時間差距上，難以強行分開，在刑法評價
      上，應視為數個舉動之接續施行，核屬接續犯，而各為包
      括之一行為予以評價，較為合理。
（七）被告參與本案詐欺集團後，除提供本案郵局帳戶帳號外，
      亦負責提領及轉交詐騙款項等工作，已如上述，該等行為
      除屬詐欺取財犯罪之分工行為外，同時亦屬隱匿特定犯罪
      所得之行為，具有部分行為重疊之情形，揆諸前揭說明，
      被告就附表編號1所犯之加重詐欺取財、一般洗錢等2罪；
      就附表編號2所犯之加重詐欺取財、一般洗錢、參與犯罪
      組織等3罪，均係以一行為觸犯數罪名之想像競合犯，應
      依刑法第55條規定，皆各從一重之刑法第339條之4第1項
      第2款之加重詐欺取財罪處斷。
（八）又按詐欺取財罪，係為保護個人之財產法益而設，行為人
      罪數之計算，自應依遭詐騙之被害人人數計算。被告就附
      表編號1至2所示之犯行，詐騙對象、施用詐術之時間與詐
      騙方式皆屬有別，且侵害不同被害人之財產法益，故被告
      就附表編號1至2所為之2次加重詐欺取財罪間，犯意各別
      ，行為互殊，應予分論併罰。　　
（九）另按想像競合犯之處斷刑，本質上係「刑之合併」。其所
      謂從一重處斷，乃將想像競合犯組成之評價上數罪，合併
      為科刑一罪，其所對應之刑罰，亦合併其評價上數罪之數
      法定刑，而為一個處斷刑。易言之，想像競合犯侵害數法
      益者皆成立犯罪，論罪時必須輕、重罪併舉論述，同時宣
      告所犯各罪名，包括各罪有無加重、減免其刑之情形，亦
      應說明論列，量刑時併衡酌輕罪部分量刑事由，評價始為
      充足，然後依刑法第55條前段規定「從一重處斷」，非謂
      對於其餘各罪可置而不論。因此，法院決定處斷刑時，雖
      以其中最重罪名之法定刑，做為裁量之準據，惟於裁量其
      輕重時，仍應將輕罪合併評價在內（最高法院108年度台
      上字第4405、4408號判決意旨參照）。經查：被告就一般
      洗錢犯行於本院審理中坦承不諱，是就其所犯之一般洗錢
      罪，符合洗錢防制法第16條第2項之要件；復衡組織犯罪
      防制條例第8條第1項後段規定固須被告於偵查及審判中皆
      自白，始有該減刑規定之適用，然被告於警詢或偵查時，
      司法警察或檢察官均未就此部分犯罪事實予以詢問或訊問
      ，均形同未曾告知犯罪嫌疑及所犯罪名，即逕依其他證據
      資料提起公訴，致使被告無從於警詢及偵查中自白，以期
      獲得減刑寬典處遇之機會，故被告於本院審理時坦承參與
      犯罪組織犯行（本院卷第62頁），應仍有上開規定之適用
      ，俾符合該條項規定之規範目的，然因參與犯罪組織、一
      般洗錢等罪皆屬想像競合犯其中之輕罪，是本院決定處斷
      刑時，雖以其中最重罪名之法定刑，做為裁量之準據，惟
      於後述量刑時仍當一併衡酌上開減輕其刑事由綜合評價，
      併此敘明。　　　　
（十）爰審酌被告知悉詐騙集團對社會危害甚鉅，竟貿然參與本
      案詐欺集團，並提供其申設所有之金融帳戶供作詐欺取財
      犯罪工具，騙取告訴人之積蓄，甚且提領及轉交詐欺贓款
      ，以此方式遂行犯罪計畫，不僅使他人之財產權受到嚴重
      侵害且難以追償，同時破壞社會治安與金融秩序，重創人
      與人間之信任基礎，所生危害非輕，益見其法治觀念淡薄
      ，且迄今仍未與告訴人李渼茹、被害人陳莉英達成和解，
      賠償損失以獲取諒解，所為應予非難；惟考量被告犯後坦
      承犯行，態度尚可，非毫無悔悟之心；復衡以被告於本案
      詐欺集團中，係負責依指示收取贓款之工作，非屬集團內
      之領導首腦或核心人物，僅係被動聽命遵循指示，層級非
      高，兼衡被告之犯罪動機與目的、犯罪手段、參與犯罪之
      程度、所獲利益（詳後述）、首次犯行罪質較重、告訴人
      或被害人受騙之損失，暨被告於本院審理時自陳高中肄業
      、入監前在人力公司上班、月收入約2萬5,000元、已離婚
      、子女已成年、整體經濟狀況普通等語（本院卷第62頁）
      之智識程度、經濟與家庭生活狀況等一切情狀，分別量處
      如附表編號1至2所示之刑，並斟酌被告所犯各罪態樣、侵
      害法益之異同、各次犯行時間、空間之密接程度，定其應
      執行刑如主文所示。
（十一）末按組織犯罪防制條例第3條第3項規定：「犯第1項之
        罪者，應於刑之執行前，令入勞動場所，強制工作，其
        期間為3年。」惟此規定就受處分人之人身自由所為限
        制，違反憲法比例原則及憲法明顯區隔原則之要求，與
        憲法第8條保障人身自由之意旨不符，業經司法院釋字
        第812號解釋宣告自該解釋公布之日即110年12月10日起
        失其效力。本件被告雖係犯組織犯罪防制條例第3條第1
        項後段之參與犯罪組織罪，然同條第3項規定既經宣告
        失其效力，自無從適用該規定宣告強制工作，併此敘明
        。　　　　　　　
四、沒收部分：
（一）按犯罪所得，屬於犯罪行為人者，沒收之。但有特別規定
      者，依其規定；前二項之沒收，於全部或一部不能沒收或
      不宜執行沒收時，追徵其價額，刑法第38條之1第1項、第
      3項定有明文。經查，本件被告因上揭犯行共獲得2萬元之
      報酬乙節，業據被告於警詢及本院審理中供承在卷（偵二
      卷第51頁、本院卷第50頁），而被告就附表編號1至2所示
      各次之犯罪所得，依比例計算應各為1萬元【計算式：2萬
      元÷2＝1萬元】，上開犯罪所得因未扣案，均應依刑法第38
      條之1第1項前段、第3項規定，分別於被告附表編號1至2
      所示各次罪刑項下諭知沒收，並於全部或一部不能沒收或
      不宜執行沒收時，追徵其價額。
（二）又犯第14條之罪，其所移轉、變更、掩飾、隱匿、收受、
      取得、持有、使用之財物或財產上利益，沒收之；犯第15
      條之罪，其所收受、持有、使用之財物或財產上利益，亦
      同，洗錢防制法第18條第1項固有明定。此項規定係採義
      務沒收主義，故凡屬洗錢行為標的之財物或財產上利益，
      均應適用上開規定諭知沒收。而關於洗錢行為標的之沒收
      ，是否以屬於犯罪行為者為限，法無明文，惟依實務向來
      之見解，倘法條並未規定「不問屬於犯罪行為人與否，均
      沒收之」，自仍以屬於犯罪行為人所有者為限，始應予以
      沒收（最高法院92年度台上字第4391、100年度台上字第5
      026號判決意旨可資參酌）。本院認前揭法條既未規定「
      不問屬於犯罪行為人與否，均沒收」，自應為有利於行為
      人之解釋，而認洗錢防制法第18條第1項之規定係採相對
      義務沒收主義。查被告就本案犯行提領之款項，除取得之
      報酬外，其餘均已悉數交付詐欺集團其他成員，業經本院
      認定如前，則被告對上開洗錢行為標的已無何處分權限，
      難認屬於其等所有，揆諸前揭說明，本院自無從宣告沒收
      ，附此敘明。　　
據上論斷，應依刑事訴訟法第273條之1第1項、第299條第1項前
段，組織犯罪防制條例第3條第1項後段，洗錢防制法第14條第1
項，刑法第11條前段、第28條、第339條之4第1項第2款、第55條
、第51條第5款、第38條之1第1項、第3項，刑法施行法第1條之1
第1項，判決如主文。　　　
本案經檢察官黃勝裕提起公訴，檢察官藍獻榮到庭執行職務。
中　　華　　民　　國　　111 　年　　12　　月　　12　　日
                  刑事第三庭    法  官  路逸涵
以上正本證明與原本無異。
如不服本判決應於收受送達後20日內向本院提出上訴書狀，並應
敘述具體理由；其未敘述上訴之理由者，應於上訴期間屆滿後20
日內向本院補提理由書（均須按他造當事人之人數附繕本）「切
勿逕送上級法院」。
告訴人或被害人如不服判決，應備理由具狀向檢察官請求上訴，
上訴期間之計算，以檢察官收受判決正本之日起算。
                                書記官  黃于娟
中　　華　　民　　國　　111 　年　　12　　月　　12　　日
附錄本案論罪科刑法條全文
中華民國刑法第339條之4
（加重詐欺罪）
犯第339條詐欺罪而有下列情形之一者，處1年以上7年以下有期
徒刑，得併科1百萬元以下罰金：
一、冒用政府機關或公務員名義犯之。
二、三人以上共同犯之。
三、以廣播電視、電子通訊、網際網路或其他媒體等傳播工具，
    對公眾散布而犯之。
前項之未遂犯罰之。

洗錢防制法第14條
有第二條各款所列洗錢行為者，處7年以下有期徒刑，併科新臺
幣5百萬元以下罰金。
前項之未遂犯罰之。
前二項情形，不得科以超過其特定犯罪所定最重本刑之刑。

組織犯罪防制條例第3條
發起、主持、操縱或指揮犯罪組織者，處3年以上10年以下有期
徒刑，得併科新臺幣1億元以下罰金；參與者，處6月以上5年以
下有期徒刑，得併科新臺幣1千萬元以下罰金。但參與情節輕微
者，得減輕或免除其刑。
具公務員或經選舉產生之公職人員之身分，犯前項之罪者，加重
其刑至二分之一。
犯第1項之罪者，應於刑之執行前，令入勞動場所，強制工作，
其期間為3年。
前項之強制工作，準用刑法第90條第2項但書、第3項及第98條第
2項、第3項規定。
以言語、舉動、文字或其他方法，明示或暗示其為犯罪組織之成
員，或與犯罪組織或其成員有關聯，而要求他人為下列行為之一
者，處3年以下有期徒刑，得併科新臺幣3百萬元以下罰金：
一、出售財產、商業組織之出資或股份或放棄經營權。
二、配合辦理都市更新重建之處理程序。
三、購買商品或支付勞務報酬。
四、履行債務或接受債務協商之內容。
前項犯罪組織，不以現存者為必要。
以第5項之行為，使人行無義務之事或妨害其行使權利者，亦同
。
第5項、第7項之未遂犯罰之。
附表：
註：被害人之匯款時間、金額及提款人之提款時間、金額均以銀行之交易明細表為準（均不含交易手續費）           編號 被害人 詐欺方式 匯款時間 匯款金額（新臺幣） 匯入帳戶 提款人、時間、金額（新臺幣）、地點 被告交付贓款之時間、地點 證據名稱及卷證頁碼 犯罪所得 所犯罪名及宣告刑  1 李渼茹 ︵ 提 出 告 訴 ︶ 詐欺集團成員於110年2月7日晚間7時許，以暱稱「Mylife」登入通訊軟體LINE，對李渼茹佯稱為渠以前在屏東之鄰居云云，復於同年3月7日，以通訊軟體LINE對李渼茹佯稱其丈夫身在土耳其，因受傷需要金錢援助云云，致李渼茹不疑有他而陷於錯誤，而依詐欺集團成員指示匯款入詐騙集團指定之帳戶如右揭所示。 110年4月7日下午2時57分33秒 200,000元 葉雅玟之中華郵政大里草湖郵局帳號（700）00000000000000號帳戶 1.由葉雅玟於下列時間，在臺中市○○區○○○路000號，全家大雅好雅門市自動櫃員機提領： （1）110年4月7日下午5時4分19秒，提領20,000元。 （2）110年4月7日下午5時5分5秒，提領20,000元。 2.由葉雅玟，於110年4月7日下午5時11分54秒，在臺中市○○區○○○路000號，大雅郵局自動櫃員機提領3,000元。 3.由葉雅玟於110年4月8日上午9時25分31秒，在臺中市○○區○○路0段000號，敦化郵局臨櫃提領300,000元。（上開2.、3.部分提領之贓款，包含附表編號1、2告訴人李渼茹、被害人陳莉英所匯入之款項） 於110年4月8下午6時30分許，在臺中市○區○○○道○段00號 2 樓(麥當勞餐廳）交予暱稱「喬伊」之男子。（上開葉雅玟交付之贓款，包含附表編號1、2告訴人李渼茹、被害人陳莉英所匯入之款項） 1.證人即告訴人李渼茹警詢證述（偵一卷第27至33頁） 2.葉雅玟之中華郵政股份有限公司大里草湖郵局帳號（700）00000000000000號帳戶開戶基本資料、客戶歷史交易清單（偵一卷第17至19頁） 3.告訴人李渼茹提出之嘉義市政府警察局第一分局北鎮派出所受理各類案件紀錄表、受理詐騙帳戶通報警示簡便格式表、受（處）理案件證明單及內政部警政署反詐騙案件紀錄表、金融機構聯防機制通報單（偵一卷第25頁、第41至81頁） 4.告訴人李渼茹提出之郵局存款人收執聯（偵一卷第91頁） 5.告訴人李渼茹提出之行動電話通訊軟體LINE之對話訊息內容翻拍照片40張（偵一卷第109至129頁） 5.葉雅玟領款之監視器錄影畫面翻拍照片110年4月7日、8日（偵二卷第41頁、第45頁） 6.葉雅玟之郵局存摺及內頁交易明細表影本、開戶基本資料、客戶歷史交易清單（偵二卷第305至318頁） 1萬元 葉雅玟犯三人以上共同詐欺取財罪，處有期徒刑壹年伍月。未扣案之犯罪所得新臺幣壹萬元沒收，於全部或一部不能沒收或不宜執行沒收時，追徵其價額。 2 陳莉英  詐欺集團成員於同年2月1日，假冒暱稱「冠宇」登入臉書（Facebook）社群網站，經陳莉英以通訊軟體LINE將之加入為好友後，對陳莉英佯稱渠為聯合國衛生組織派駐之醫生，有包裹在泰國遭海關扣押，需匯款支付檢驗費、稅金及保管費用方能領取云云，致陳莉英不疑有他而陷於錯誤，而依詐欺集團成員指示匯款入詐騙集團指定之帳戶如右揭所示。 110年4月7日下午5時6分51秒 143,000元 （被害人陳莉英係臨櫃匯款，無匯出金融帳號可供比對，惟郵局交易明細表摘要欄內係記載「陳莉英」，應為陳莉英所匯入之款項） 葉雅玟之中華郵政大里草湖郵局帳號（700）00000000000000號帳戶 1.由葉雅玟於下列時間，在臺中市○○區○○○路000號，全家大雅好雅門市自動櫃員機提領： （1）110年4月7日下午5時4分19秒，提領20,000元。 （2）110年4月7日下午5時5分5秒，提領20,000元。 2.由葉雅玟，於110年4月7日下午5時11分54秒，在臺中市○○區○○○路000號，大雅郵局自動櫃員機提領3,000元。 3.由葉雅玟，於110年4月8日上午9時25分31秒，在臺中市○○區○○路0段000號，敦化郵局臨櫃提領300,000元。 （上開2.、3.部分提領之贓款，包含附表編號1、2告訴人李渼茹、被害人陳莉英所匯入之款項） 於110年4月8下午6時30分許，在臺中市○區○○○道○段00號 2 樓(麥當勞餐廳）交付300,000元予暱稱「喬伊」之男子。（上開葉雅玟交付之贓款，包含附表編號1、2告訴人李渼茹、被害人陳莉英所匯入之款項） 1.證人即被害人陳莉英警詢證述（偵二卷第169至170頁） 2.葉雅玟之中華郵政股份有限公司大里草湖郵局帳號（700）00000000000000號帳戶開戶基本資料、客戶歷史交易清單（偵一卷第17至19頁） 3.葉雅玟領款之監視器錄影畫面翻拍照片110年4月7日、8日（偵二卷第41頁、第45頁） 4.被害人陳莉英提出之桃園市政府警察局龍潭分局中興派出所受理詐騙帳戶通報警示簡便格式表及內政部警政署反詐騙案件紀錄表、金融機構聯防機制通報單（偵二卷第171至185頁、第189至190頁） 5.葉雅玟之郵局存摺及內頁交易明細表影本、開戶基本資料、客戶歷史交易清單（偵二卷第305至318頁） 1萬元 葉雅玟犯三人以上共同詐欺取財罪，處有期徒刑壹年伍月。未扣案之犯罪所得新臺幣壹萬元沒收，於全部或一部不能沒收或不宜執行沒收時，追徵其價額。